臺灣高雄地方法院民事判決　九十三年度訴字第二六號
　　原　　　告　丙○○
　　訴訟代理人　沈志祥律師
　　被　　　告　乙○○
　　訴訟代理人　甲○○
右當事人間債務人異議之訴事件，經本院於民國九十三年四月十五日言詞辯論終結，
本院判決如下：
    主      文
本院九十二年度執字第五一七七四號強制執行事件中，被告請求執行之本金及利息部
分，其超過民國八十七年十一月三日以前及逾週年利率百分之五以外之利息，不許對
原告強制執行。
原告其餘之訴駁回。
訴訟費用由被告負擔三分之一，餘由原告負擔。
    事實及理由
一、原告主張被告前以行使支票追索權為由，向臺灣新竹地方法院提起訴訟，經該院
    以七十八年度訴字第一五三號判決原告應給付被告新臺幣（下同）五十五萬元，
    並於同年六月三十日確定，嗣被告遲至九十二年十一月三日，始持上開確定判決
    為執行名義向鈞院聲請強制執行其本金五十五萬元及自七十八年七月一日起至清
    償日止，按週年利率百分之六計算之利息，惟支票對發票人之追索權消滅時效為
    一年，於經法院判決確定後，時效亦僅延長為五年，故本件執行名義之請求權早
    已罹於時效，被告自不得對原告聲請強制執行，況前開請求權縱未罹於時效，惟
    原告仍得就超過五年之利息部分主張時效抗辯，且被告於借款後已自行取走原告
    所有之拖車頭等動產，原告就此亦得主張抵銷。爰依強制執行法第十四條第一項
    提起本件債務人異議之訴，並請求判令鈞院九十二年度執字第五一七七四號強制
    執行事件所為強制執行程序予以撤銷。
二、被告則以當初係以消費借貸返還請求權而非票據追索權對原告起訴，時效應自判
    決確定時重行起算十五年，故被告聲請本件強制執行時，該請求權並未罹於時效
    ，而被告取走原告所有之拖車頭乃係與其另筆債務之解決，且亦經前案判決理由
    所敘及駁回，原告請求撤銷本件強制執行程序並無理由，爰聲明求為判決駁回原
    告之訴。
三、本件原告主張被告於前執臺灣新竹地方法院七十八年度訴字第一五三號確定終局
    判決為執行名義向本院聲請強制執行，經本院以九十二年度執字第五一七七四號
    強制執行事件予以受理後，即對原告於訴外人儀昇通運有限公司每月應領之薪津
    於三分之一，及年終、考核、績效獎金於四分之三範圍之金額予以核發扣押命令
    等情，此經本院調閱本院上開民事執行事件卷宗查明無訛，被告於此固不爭執而
    堪信原告此部分主張為真實，惟被告則另以前揭情詞置辯。經查：
(一)按請求權，因十五年間不行使而消滅，但法律所訂期間較短者，依其規定；又因
    起訴而中斷之時效，自受確定判決或因其他方法訴訟終結時，重行起算，民法第
    一百二十五條、第一百三十七條第二項定有明文。本件被告於臺灣新竹地方法院
    七十八年度訴字第一五三號請求事件中，係根據消費借貸之法律關係請求原告返
    還欠款五十五萬元乙節，此有該民事判決書附於上開執行卷宗足稽，是被告對原
    告之前開請求既係依消費借貸返還請求權為之，則依上開規定，其所有借款返還
    請求權應自七十八年六月三十日該案判決確定時重行起算十五年後時效始行完成
    ，故被告於九十二年十一月三日持該確定判決聲請強制執行，其請求權並未罹於
    時效，原告主張本件執行名義表彰之請求權已罹於時效，被告不得再據以聲請強
    制執行云云顯屬無憑。
(二)按執行名義成立後，如有消滅或妨礙債權人請求之事由發生，債務人得於強制執
    行程序終結前，向執行法院對債權人提起異議之訴。如以裁判為執行名義時，其
    為異議原因之事實發生在前訴訟言詞辯論終結後者，亦得主張之，強制執行法第
    十四條第一項定有明文，又債務人異議之訴，須以其主張消滅或妨礙債權人請求
    之事由，係發生於執行名義成立後者，始得為之，若其主張此項事由在執行名義
    成立之前即已存在，則為執行名義之裁判縱有不當，亦非異議之訴所能救濟，最
    高法院四十四年台上字第一四七二號著有判例意旨可稽。本件原告主張被告曾取
    走其所有拖車頭等動產抵債乙節，雖為被告所不爭執，然此可得抵銷之抗辯係於
    前揭臺灣新竹地方法院七十八年度訴字第一五三號清償借款事件言詞辯論終結前
    即已存在之事實，且並經該確定判決審認原告不得以此主張抵銷等情，有該民事
    判決書足憑，是該主張抵銷之對待請求既經上開確定判決裁判而不得更行主張，
    且亦在被告所持上開執行名義成立之前即已存在，揆諸前開說明，原告再執此之
    事由主張抵銷即無理由。
(三)按利息、紅利、租金、贍養費、退職金及其他一年或不及一年之定期給付債權，
    其各期給付請求權，因五年間不行使而消滅，而應付利息之債務，其利率未經約
    定業無法律可據者，週年利率為百分之五，民法第一百二十六條、第二百零三條
    定有明文。查被告自七十八年七月一日上開判決確定後遲自九十二年十一月三日
    始聲請本件強制執行，而該執行名義之請求權基礎乃為消費借貸返還請求權，業
    如前述，是利息之時效期間既為五年，且未約定利息之借款債務法定利率僅為年
    息百分之五，被告聲請強制執行之五年以前即自七十八年七月一日起至八十七年
    十一月二日止之利息債權自均已罹於時效，且其請求之利率亦高於法定利率，原
    告就此部分自均得拒絕給付。準此，原告既就上開利息部分行使時效抗辯權而已
    有致妨礙被告請求權之事由發生，則原告主張依強制執行法第十四條之規定，聲
    請撤銷此部分強制執行程序，自屬有據。
四、綜上所述，本件被告執以為強制執行之執行名義所據之借款返還請求權迄未罹於
    時效，而原告亦不得以前開訴訟言詞辯論終結前即已存在之事由主張抵銷，進而
    聲請撤銷本件強制執行程序，惟被告於其強制執行聲請前五年及逾法定利率百分
    之五以外之利息亦不得請求，從而本件原告依強制執行法第十四條規定，請求撤
    銷上開執行程序所為對已時效消滅之利息及逾法定利率外之年息之執行，即屬正
    當，應予准許，其逾此範圍外之請求則為無據，應併予駁回。
五、據上論結，本件原告之訴為一部有理由，一部無理由，爰依民事訴訟法第七十九
    條，判決如主文。
中　　　華　　　民　　　國　　九十三　　年　　　四　　　月　　二十九　　日
                                        民事第五庭
~B審判長法官  黃宏欽
~B法      官  何悅芳
~B法　　　官　謝雨真
右為正本係照原本作成。
如不服本判決，應於送達後廿日內，向本院提出上訴狀並表明上訴理由，如於本送達
前提起上訴者，應於判決送達後十日內補提上訴理由書（須附繕本）。
中　　　華　　　民　　　國　　九十三　　年　　　四　　　月　　二十九　　日
~B法院書記官　洪育祺
